臺灣高等法院高雄分院刑事判決　　　　　　　　　九十年度上更(二)字第四二九號
　　　上　訴　人　台灣高雄地方法院檢察署檢察官
　　　被　　　告　甲○○
　　　選任辯護人　吳賢明　律師
右上訴人因貪污治罪條例案件，不服臺灣高雄地方法院八十八年度訴字第一九四八號
中華民國八十八年十二月二十一日第一審判決（起訴案號：臺灣高雄地方法院檢察署
八十八年度偵字第二六七○號），提起上訴，判決後，經最高法院第二次發回，本院
判決如左：
      主      文
上訴駁回。
      理      由
一、公訴意旨略以：被告甲○○自民國七十九年三月間起，迄八十七年二月間止，任
    高雄縣燕巢鄉鄉長，為依據法令從事公務之人員。於八十二年五月間，燕巢鄉公
    所陸續發包「燕巢鄉○號道路地上物拆除工程」、「燕巢鄉○號道路地上物拆除
    工程」、「燕巢鄉○○號道路地上物拆除工程」（以下簡稱為八號、十號、十一
    號拆除工程），其中八號拆除工程因金額逾新台幣（下同）二百萬元，依規定須
    辦理公開招標，十號、十一號拆除工程則以比價方式發包。上開工程公告期間，
    加政土木包工業負責人鐘旺居（另為不起訴處分）為能承攬上述工程以為營利，
    乃私下徵得被告之同意由其施作，惟被告要求鐘旺居須自覓廠商投標比價，俾使
    發包程序合法。鐘旺居即向詹太源借用振勝營造公司（下稱振勝公司）及王清珍
    （已歿）借用其關係企業即燕大營造工程有限公司（下稱燕大公司）之公司執照
    資料，俾辦理陪標比價後，鐘旺居旋即提供其所有之加政土木包工業及振勝、燕
    大兩家公司名單予被告，被告乃意圖為鐘旺居之不法利益，並基於概括之犯意，
    在十、十一號拆除工程之簽呈上批示「准由加政、振勝、燕大三家來所比價」，
    交由不知情之承辦人員高肇復辦理。其間，鐘旺居並委由其妻鐘林美玉購買匯票
    支付押標金，填寫標單，由振勝、燕大與其所有之加政土木包工業進行圍標，致
    使鐘旺居不僅順利於同年五月十日、二十一日圍標標得該三件工程，且其中第八
    、十號拆除工程得標價與鄉公核定之底價僅各差二、一萬元，第十一號拆除工程
    則與底價相同。被告共計圖利鐘旺居以圍標手段承包上述三件工程之總金額三百
    八十五萬元，足以生損害於國庫。因認被告甲○○有犯貪污治罪條例第六條第一
    項第四款之圖利罪嫌云云。
二、按犯罪事實應依證據認定之，無證據不得推定其犯罪事實。次按不能證明被告犯
    罪者，應諭知無罪之判決，此為刑事訴訟法第一百五十四條、第三百零一條第一
    項分別定有明文。又認定不利於被告之事實，須依積極證據，苟積極證據不足為
    不利於被告事實之認定時，即應為有利於被告之認定，更不必有何有利之證據（
    最高法院三十年上字第八一六號判例參照）。又認定犯罪事實所憑之證據，雖不
    以直接證據為限，間接證據亦包括在內；然而無論直接或間接證據，其為訴訟上
    之證明，須於通常一般之人均不致有所懷疑，而得確信其為真實之程度者，始得
    據為有罪之認定，倘其證明尚未達到此一程度，而有合理之懷疑存在，無從使事
    實審法院得有罪之確信時，即應由法院諭知被告無罪之判決（最高法院七十六年
    度台上字第四九八六號判例參照）。又按貪污治罪條例之圖利罪，必行為人基於
    為自己或第三人圖取不法之利益之犯意，且已表現於行為，始克相當，而有無此
    犯意，又係依證據認定之，不得僅以公務員所為失當之行為結果，使人獲得不法
    利益，據以推定該公務員自始即有圖利他人之犯意；又公務員所犯圖利罪，必須
    所圖得之利益係屬不法之利益始能成立（最高法院七十五年度台上字第四五九五
    號、八十七年度台上字第二二三八號判決及七十二年度台上字第四六○七號判決
    意旨足資參照）。次按貪污治罪條例第六條第一項第四款業於九十年十一月七日
    修正公佈，於同年月九日生效施行，其修正為「對於主管或監督之事務，明知違
    背法令，直接或間接圖自己或其他私人不法利益，因而獲得利益者。」，即該條
    犯罪之成立須自己或其他私人因而獲得不法利益為構成要件，亦即為結果犯。
三、公訴人認被告甲○○犯有貪污治罪條例第六條第一項第四款之圖利罪嫌，無非係
    以證人鐘旺居於警、偵訊中所稱：我有先取得鄉長甲○○之同意，再向振勝、燕
    大公司借牌陪標，代填投標單，並由其妻林美玉購買匯票以支付押標金，進而與
    我所有之加政土木包工業進行圍標，俟加政土木包工業順利得標後，我再持該二
    公司印章領回押標金等情及證人即振勝公司之負責人詹太源之證述，並有八號、
    十號及十一號拆除工程之原卷資料、比價記錄表、押票金之匯票及退還押標金記
    錄等附卷可資證明，復有被告於第十、十一號拆除工程辦理比價之簽呈上所自行
    批示「准由加政、振勝、燕大三家來所比價」等情為其主要論罪依據。
四、訊據被告甲○○堅決否認有何圖利犯行，辯稱：當初鐘旺居確有為了承包上述工
    程與我洽談過，而我身為一民選首長，當然歡迎鄉民踴躍參與比價，但我並無指
    示鐘旺居另找二家廠商陪標，更無從知道鐘旺居將其所有之加政土木包工業與振
    勝、燕大公司以圍標之方式參與比價。至於八號拆除工程則因其總價超過二百萬
    元，故須以公開招標之方式來競標工程，故更無違標之嫌。再我之所以在第十、
    十一號拆除工程比價簽呈上批示「准由加政、振勝、燕大三家來所比價」，係因
    承辦工程人員所提供之名單所致；至系爭三件工程之底價，因政府早已編定預算
    ，故底價並非由鄉長所能控制，更遑論洩露底價給鐘旺居，而有圖利鐘旺居之嫌
    ，鐘旺居承包該工程，據他說並沒有賺錢，最後還虧錢等語。
五、經查：
（一）證人鐘旺居證稱：我確有向振勝、燕大兩家公司借其營業執照以為陪標，並代
      填標單，而由我妻鐘林美玉購買匯票以支付押標金，進而與我所有之加政土木
      包工業進行圍標取得上述工程之承攬權等語；及證人詹太源證稱：基於鐘旺居
  曾替我為工程擔保人之情誼上，才會無任何代價即將公司之執照借予鐘旺居以
      為圍標鄉公所之工程，惟言明由鐘旺居自行負擔押標金等投標事宜等情，足見
      證人鐘旺居係以借牌陪標之方式圍標上述三項拆除工程，先此認定。
（二）高雄縣燕巢鄉公所辦理「十號、十一號拆除工程」，被告應允由鐘旺居承攬，
      並由鐘旺居提供其所有加政土木及借得之振勝公司、燕大公司三家廠商給被告
      ，再由被告在上開拆除工程之簽呈上均批示「准由加政、振勝、燕大三家來所
      比價」等情，業據證人鐘旺居於調查站證述：「．．．我就主動去找當時之燕
      巢鄉長甲○○，我向鄭鄉長表示，希望前述三項工程（八號、十號、十一號拆
      除工程）由我承作，鄉長也同意，因此我提供加政土木包工業及陪標振勝公司
      、燕大公司等三家廠商名單給鄭鄉長，鄭鄉長就在公事上批示由我提供之三家
      廠商來比價。」等語（見八十七年度他字第六五三號卷第二十頁）。嗣於本院
      前審調查時證稱：「因為沒有人要標，所以我才提供振勝、燕大公司與我的加
      政土木給鄉長，鄉長才拿這三家來比價。」等語（見本院上訴卷第三六頁背面
      ）。且被告在十號及十一號拆除工程比價簽呈上批示「准由加政、振勝、燕大
      三家來所比價」，亦經被告供承在卷，並有上開簽呈扣案可證（簽呈影本見調
      查卷第三二頁、第三三頁）。而證人高肇復（即承辦第十、十一號拆除工程人
      員）於原審證述：「我並無提供廠商名稱予被告。」等語（見原審卷第四一頁
      ），再參以十號、十一號拆除工程於八十二年五月十日即公開比價，而八號拆
      除工程於八十二年五月二十一日始為公開招標，有上述三項拆除工程之卷宗資
      料可憑（比價紀錄影本見調查卷第二一、二四、二七頁），足徵振勝公司、燕
      大公司除本件十號、十一號二項拆除工程曾借牌予鐘旺居外，之前並無參與過
      燕巢鄉公所之任何工程之事實甚明，自未於燕巢鄉公所留下廠商資料，可供被
      告通知前來比價，足見被告於第十、十一號拆除工程簽呈上批示「准由加政、
      振勝、燕大三家來所比價」之廠商名單，係由鐘旺居所提供之廠商名單。是被
      告於偵查、原審所辯「係承辦人員所提供」云云（見偵卷第三五頁反面及原審
      卷第十九頁）；或於原審及本院前審、更審所辯「係依據歷屆鄉長或鄉公所留
      下之資料」云云（見原審卷第四一頁、本院上訴卷第二一頁、本院更一卷第三
      十頁），均不足採信。至於證人鐘旺居嗣於原審所述：「鄉長只告訴我可以進
      去做工程，沒有叫我找二家廠商來陪標，投標前，甲○○不知我會以振勝、燕
      大、加政三家廠商公司投標。」、「沒提供投標廠商名單給鄉長。」等語（見
      原審卷第十九頁反面、第二十頁、第四十頁反面），及於本院前審、更審所稱
      「我借牌的事，鄉○○○道。」（見本院上訴卷第一五九頁及更一審卷第五三
      頁）等情，業與其先前於調查站及檢察官訊問時證詞不符，亦與本院前開參酌
      其他證據所憑認定之事實未合，顯屬事後迴護被告脫罪之詞，自難採為有利於
      被告之證據認定，附此敘明。
（三）上開十號及十一號拆除工程，被告批示由加政、振勝、燕大三家比價後，由鐘
      旺居向知情之燕巢鄉承辦人員高肇復領取十號、十一號拆除工程之三家空白標
      單後，委由其妻鐘林美玉購買匯票支付押標金，填寫標單，寄送燕巢鄉公所；
      開標時僅鐘旺居一人到場，加政土木得標後，並由鐘旺居代振勝公司、燕大公
      司向高肇復領回押標金等情，亦經證人鐘旺居於本院前審證述：「十號、十一
      號拆除工程也是我到公所領標單包括加政、振勝、燕大的投標單，回去填寫後
      ，寄給鄉公所，領標可以直接到場領取，投標要以郵寄方式投標。」、「三家
      押標金也是全部由我出資．．．開標後振勝、燕大的押標金當場由我拿這二家
      公司的印章領回。」等語明確（見本院上訴卷第三六頁正反面），核與證人鐘
      林美玉於本院前審所證「三家廠商的押標金郵政匯票是我先生鐘旺居叫我買的
      。」等情相符（見本院上訴卷第五七頁），而證人高肇復亦證述：「廠商只有
      鐘旺居先生到場，振勝公司、燕大公司的押標金是鐘旺居拿印章向我領回」等
      情（見本院上訴卷第三七頁反面、第三八頁、第八六頁），另證人詹太源於偵
      查中證稱：「基於鐘旺居曾替伊為工程擔保人之情誼上，才會無任何代價即將
      公司之執照借予鐘旺居以圍標鄉公所之工程，惟言明由鐘旺居自行負擔押標金
      等投標事宜。」等情在卷（見偵卷第十六頁反面、第十七頁），並有十號、十
      一號拆除工程全卷資料扣案可查（退還押標金單據及郵政匯票請購單影本見上
      述他字卷第九頁、第十頁、第十三頁、第十四頁、第十五頁），足見證人鐘旺
      居確係以借牌陪標之方式圍標上述拆除工程等事實堪以認定。至於證人鐘旺居
      於偵查及原審對上述工程領取投標單，雖稱「鄉公所寄送」，或「振勝公司、
      燕大公司派人領取交伊填寫」，及證人高肇復所稱「投標單是伊寄給三家廠商
      」云云。然上述工程廠商之投標單均係鐘旺居向承辦人高肇復領取一節，已據
      證人鐘旺居於本院前審證述如前，並經證人即振勝公司負責人詹太源證稱：「
      振勝公司借牌給鐘旺居投標上述工程，領標、投標均由鐘旺居處理。」等語屬
      實（見上述他卷第三三頁反面），且依扣案十號、十一號拆除工程卷宗內，除
      被告於承辦人高肇復簽呈上批示「准由加政、振勝、燕大三家來所比價」字樣
      外，投標前並無振勝公司、燕大公司二家公司資料，亦無寄送投標單予廠商之
      掛號回執等資料可佐，則振勝公司、燕大公司在此之前未曾參與燕巢鄉公所工
      程，並無公司地址等資料留存，是承辦人高肇復如何寄送投標單予振勝公司、
      燕大公司，顯見十號、十一號拆除工程三家廠商投標單均係證人鐘旺居向承辦
      人高肇復領取無訛，是證人鐘旺居及承辦人高肇復所陳上情，均係事後避嫌推
      諉飾詞，均不足憑為有利於被告之採認。此外，證人陳麗雯（監標主計人員）
      、杜來進（列席建設課長）於本院前審所證「鄉長不審標，只看紀錄表。」、
「審標、退標手續，鄉長未參與。」等語（見本院前審卷第一０五頁、第八二
      頁），亦僅證明被告擔任比價程序主持人之參與過程，不足以證明被告即無明
      知比價手續係借牌圍標之違法。
（四）前述第十、第十一號拆除工程，被告依高雄縣政府營繕工程及購置定製變賣財
      物招標、比價、議價標準表（見原審卷第五六頁）規定，營繕工程款於一百萬
      元至二百萬元之營繕工程，須函知殷實廠商三家以上訂期公開比價辦理；營繕
      工程款於十萬元至一百萬元之營繕工程，須取具三家以上廠商估價單比價或議
      價辦理；又參以開標及比價前，對於預估底價及各商號所投標價，應嚴守秘密
      。又開標時發現投標人有串通圍標，應當場宣佈廢標（見原審卷第七三頁反面
      之機關營繕工程及購置定製變賣財物稽查條例第十七條前段、第十九條規定甚
      明，政府採購法係八十七年五月二十七日公佈施行，於上述拆除工程開標時尚
      未適用）。是本件參與比價之三家以上廠商，自應由被告遴選後分別通知（亦
      經證人高肇復證述在卷，見原審卷第四一頁反面），進行比價，使廠商不知參
      與比價之其他廠商，以防發生圍標等情事，詎被告竟依投標廠商鐘旺居提供之
三家廠商，批示由該三家廠商比價，足使證人鐘旺居掌控三家比價廠商，是被
      告所辯不知鐘旺居圍標云云，顯不合事理。而證人高肇復既係本件拆除工程採
      購之承辦公務員，竟任由證人鐘旺居一人領取三家廠商投標文件，並於比價開
      標程序後，當場由證人鐘旺居持另二家投標廠商印章領回押標金（見上述他卷
      第九、十、十三、十四頁退還押標金單據字跡均屬相同），亦足認證人高肇復
      對於證人鐘旺居係以振勝公司、燕大公司陪標參與比價，知之甚詳。（此部份
      被告與高肇復明知廠商係圍標，仍將不實之比價事項，先後登載在職務上所掌
      之十號及十一號拆除工程比價記錄表上，而涉及刑法第二百十三條之罪嫌，因
      公訴人未就此部分起訴，依最高法院本次發回意旨，本院不得變更起訴法條而
      為判決。）
（五）按高雄縣政府營繕工程及購置定製變賣財物、招標、比標、議價標準表規定：
      超過二百萬元未滿五百萬元之營繕工程，須於門首公告五日以上，並通知縣內
      有關公會轉知會員參加公開比價。本件八號拆除工程其工程底價為二百三十萬
      元，自應依上述規定辦理，而據證人潘麗玫於調查站調查時及原審審理、本院
      前審審理時迭次證稱：「本件工程係採公開比價方式發包，標單係採郵寄方式
      來購買，而廠商投標亦係採郵寄方式。」等語（見調查卷第十一頁反面、他卷
      第二四頁、原審卷第二一頁、本院上訴卷第三九頁、第八四頁），並有八十二
      年五月十一日燕鄉建字第四三三三號高雄縣燕巢鄉公所八號拆除工程招標公告
      扣案可資佐證（見偵查卷第三頁所附扣案物品清單中證物八號工程資料袋），
      足見本件八號拆除工程之發包作業是依循前述規定辦理，則被告對於應公告前
      來公開比價之廠商既無指定權，而本件工程之投標廠商既是依規定辦理投標事
      宜，工程發包機關即燕巢鄉公所亦是依前述規定辦理發包作業，並由燕巢鄉公
      所秘書潘有諒主持公開比價開標，非被告主持開標等情，亦據證人潘有諒於本
      院前審調查中到庭證實（見本院上訴卷第一０二頁），復有八號拆除工程公開
      比價記錄表可按（見上述他卷第三頁）。至於八號拆除工程開標時，雖僅有加
      政土木包工業、振勝公司、燕大公司參與公開比價，但八號拆除工程以公告方
      式公開比價，前來參與比價廠商非被告所能預知，且加政土木包工業、振勝公
      司、燕大公司三家廠商形式上既是依規定投標，被告復未主持開標程序（已如
      前述），參以證人高肇復於調查站證稱：「‧‧‧鄉長甲○○並無指示我配合
      鐘旺居圍標前述工程，我沒有收受鍾旺居任何好處。」等語，且證人鐘旺居亦
      證述被告未收受我任何好處等語，雖然證人鐘旺居曾於調查站證述「．．．我
      就主動去找當時之燕巢鄉長甲○○，我向鄭鄉長表示，希望前述三項工程（八
      號、十號、十一號拆除工程）由我承作，鄉長也同意，因此我提供加政土木包
      工業及陪標振勝公司、燕大公司等三家廠商名單給鄭鄉長，鄭鄉長就在公事上
      批示由我提供之三家廠商來比價。」等語（見八十七年度他字第六五三號卷第
      二十頁），於偵查中亦證稱：「八號工程．．．就由我來做，故鄉長也同意，
      就叫我找人來標，後來十號、十一號工程就讓我順便做，鄉長也同意讓我找二
      、三家公司來比價。」等語（見偵查卷第一三頁），然查八號工程之開標日期
      為八十二年五月二十一日，而十號、十一號工程之開標日期均為八十二年五月
      十日，均在八號工程開標之前，可見鐘居旺於偵查中所述與事實不符，何況八
      號工程係經由公開招標之方式而得標，除鐘居旺之加政土木包工業及振勝公司
      、燕大公司等三家廠商公開比價外，並無其他廠商參與公開比價，可見其他廠
      商並無承包該工程之意願甚明，故被告無圖利於鐘旺居之動機，自難證明被告
      有何知悉八號拆除工程投標廠商間有借牌圍標之情，即無從憑以認定被告有圖
      利之犯行。
（六）證人鐘旺居雖於調查站證述：「我早已知道燕巢鄉○○○○○道路地上物拆除
      工程，因我有拆除房屋之經驗，因此，我就主動去找當時之鄉長甲○○，我向
      鄭鄉長表示，希望前述三項工程（八號、十號、十一號拆除工程）能由我承作
      ，鄉長也同意。」等語（見上述他字卷第二十頁），且參以八號、十號拆除工
      程之得標價格各僅低於各號工程底價二萬元、一萬元，十一號工程得標價格更
      與工程底價相同等情（見上述他卷第三、八、十二頁之比價紀錄表），被告是
      否故意洩漏工程底價，讓證人鐘旺居之加政土木得標，而圖利於鐘旺居？【此
      即最高法院前次發回意旨(三)部分】，查本件被告及證人高肇復歷經偵審程序，
      迭次否認有何洩漏工程底價（見調查站卷第三頁、偵卷第三六頁反面、他卷第
      二八頁、本院前審卷第三八頁反面），證人鐘旺居亦數度否認有此洩漏底價之
      情，其證稱：「因我本身係專門承包拆除工程，故對於類似工程之估價都能計
      算的非常精細，我所投標之比價皆能與系爭工程之底價接近，被告或承辦之人
      員都無洩漏底價。」等情（見偵查卷第十四頁、他字卷第二一頁反面、原審卷
      第三六頁反面），又政府機關所發包之工程，均需事先編列預算並預估底價，
      而執行發包機關之核定底價，亦需在預估底價之上下，此有機關營繕工程及購
      置定製變賣財物稽查條例第八、九、十五條規定足參（見原審卷第七三頁正、
      反面），故投標廠商本於自身相關業務經驗及徵詢專業結果，所定投標金額若
      與工程底價相差不大，亦屬可能，復乏其他積極證據足以佐認被告有何洩漏，
      再者，政府機關所發包之工程，皆已編列預算（即所謂之預估底價），而執行
      發包機關最後所核定之底價，亦皆在預估底價之上下，差距不大，自不能僅以
      鐘旺居各以二百二十八萬元標得預估底價為二百三十一萬元、核定底價為二百
      三十萬元之八號工程；以一百零七萬元標得預估底價為一百十三萬元、核定底
      價為一百零八萬元之十號工程；以五十萬元標得預估底價為五十三萬元、核定
      底價為五十萬元之十一號工程，皆只有超底價二、一萬元甚至合乎底價之情況
      ，即推論被告有洩漏底價與鐘旺居，圖利證人鐘旺居之舉。
（七）被告雖明知鐘旺居以加政土木、振勝公司、燕大公司進行圍標，而仍准由加政
      土木標得上述十號、十一號拆除工程等事實，惟本件十號、十一號工程之拆除
      成本若干？利潤若干？其利潤是否超逾合理利潤，而圖得不法暴利？均未見公
      訴人舉出具體事證以供本院調查，自難逕以認定被告有何圖取鐘旺居「不法利
      益」之犯罪事實；且本院前審依職權委請台灣區營造公會及高雄市土木包工商
      業同業公會，鑑定上述拆除工程成本分析一節，亦均據該公會表示無該項鑑定
      業務，此有本院電話查詢紀錄單二紙可按（見本院上訴卷第一六四頁、第一六
      五頁），再參以證人鐘旺居於本院前審所證：「上述拆除工程，只拆除面臨道
      路地上物，寬約二、三公尺部分，而房屋都二、三層樓，必須以人工一層、一
      層拆除，人工費用昂貴，最後結算實際上沒有賺到錢，如順利完工約有一成利
      潤。」等語（見本院上訴卷第一五八頁）及於本院前審中所述：「這是第一次
      作拆整條路部分房屋工程，結果做到賠錢。」等情（見本院更一卷第五三頁）
      。雖系爭工程之拆除成本多少？有無利潤？應以核定底價之發包機關知之最孰
      稔，然工程之拆除成本隨時間而有所不同，且工程是否順利亦影響成本，何況
      一般而言工程承包之初當然有利潤可圖，始會承包，否則豈會明知虧損而予以
      承包之理？鐘旺居承包之上開二個拆除工程之金額，既與發包機關所定底價相
      差甚少或相同，而發包機關所定底價亦均有作成本分析，可見其如順利完工所
      得之利潤亦應係合理之利潤，不可能有不法暴利可得，足徵證人鐘旺居承包上
      述拆除工程原僅獲取合理利潤，並無從證明其有圖得不法利益之事實，因此自
      無再向發包機關函查之必要。
（八）綜上所述，系爭上開三項拆除工程雖均是由鍾旺居以借牌方式所承包，且其中
      關於十、十一號拆除工程之廠商名單亦是由鍾旺居所提供，再由被告批示由鍾
      旺居所提供之三家廠商前來比價，被告雖有違反規定，讓鐘旺居標得十、十一
      號拆除工程，但鐘旺居承包前開工程，所取得者乃合法之施工利潤，並無證據
      證明鐘旺居由前開工程中可獲取不法之暴利。另八號拆除工程部分，係以公開
      比價方式辦理，三家參與比價之投標廠商其投標流程，形式上均符合規定，而
      燕巢鄉公所發包作業亦均按前述規定辦理，自難僅以事後發現僅有該三家廠商
      參與公開比價，或得標價額與工程底價相差無幾等情，遽以推斷被告就八號拆
      除工程有圖得鍾旺居不法利益之犯行，仍難以圖利罪責相繩。此外，復查無其
      他積極證據證明被告確有公訴人所指述之犯行，本件既不能證明被告犯罪，依
      法自應諭知被告為無罪之判決。
六、原審以不能證明被告犯罪，而為被告無罪之判決，於法並無不合。檢察官上訴意
    旨，以被告既知鐘居旺圍標，且鐘居旺竟以相同底價或幾近底價連續標得三件拆
    除工程，倘非被告圖利鐘居旺，孰能置信？等為由，指摘原判決不當云云。惟查
    ：本件被告及證人高肇復歷經偵審程序，迭次否認有何洩漏工程底價，證人鐘旺
    居亦數度否認有此洩漏底價之情，參以政府機關所發包之工程，均需事先編列預
    算並預估底價，而執行發包機關之核定底價，亦需在預估底價之上下，此有機關
    營繕工程及購置定製變賣財物稽查條例第八、九、十五條規定足參，故投標廠商
    本於自身相關業務經驗及徵詢專業結果，所定投標金額若與工程底價相差不大，
    亦屬可能，復乏其他積極證據足以佐認被告有何洩漏，再者，政府機關所發包之
    工程，皆已編列預算（即所謂之預估底價），而執行發包機關最後所核定之底價
    ，亦皆在預估底價之上下，差距不大，自不能僅以鐘居旺得標之價格皆只有超底
    價二、一萬元甚至合乎底價之情況，即推論被告有洩漏底價與鐘旺居，圖利證人
    鐘旺居之舉。何況本件八號、十號、十一號工程之拆除成本若干？利潤若干？其
    利潤是否超逾合理利潤，而圖得不法暴利？均未見公訴人舉出具體事證以供本院
    調查，且鐘旺居承包之上開三個拆除工程之金額，既與發包機關所定底價相差甚
    少，可見其如順利完工所得之利潤亦應係合理之利潤，不可能有不法暴利可得，
    足徵證人鐘旺居承包上述拆除工程原僅獲取合理利潤，並無從證明其有圖得不法
    利益之事實。足見檢察官上訴，為無理由，應予駁回。
七、本件檢察官係起訴被告涉犯貪污治罪條例第六條第一項第四款之圖利罪，其起訴
    事實並未敘及被告是否指示高肇復在其等職務上所掌之何項公文書上，為如何不
    實內容之登載，因此被告縱有犯刑法第二百十三條之公務員登記不實文書罪，既
    非檢察官起訴事實之範圍，本院自不得變更法條加以審理（見最高法院本次發回
    理由二），該部分應由檢察官另行偵辦。另案共同被告高肇復涉犯刑法公務員登
    載不實文書罪嫌部分，由檢察官另案偵辦（臺灣高雄地方法院檢察署八十九年度
    偵字第二三九九五號），至於證人鐘旺居、詹太源另涉違反公平交易法部分，業
    由檢察官另予不起訴處分（見偵卷第四一頁），均附此敘明。
據上論斷，應依刑事訴訟法第三百六十八條，判決如主文。
本案經檢察官王登榮到庭執行職務。
中    華    民    國     九十一     年       一       月      十六      日
                              臺灣高等法院高雄分院刑事第一庭
                                  審判長法官  王光照
                                        法官  黃仁松
                                        法官  黃壽燕
右正本證明與原本無異。
檢察官如不服本判決，應於判決送達後十日內向本院提出上訴狀，其未述理由者並
應於提出上訴狀後十日內向本院補提理由書（應附繕本)。
                                      書記官  黃富美
中    華    民    國     九十一     年       一       月       十七     日
                                                                        ｋ
